最高法院民事判決　　　　　　　　　　　　　　　八十六年度台上字第二八二三號
　　上　訴　人　台灣銀行
　　法定代理人　何國華
　　訴訟代理人　黃建雄律師
　　　　　　　　郭榮川
　　被 上訴 人　大統不動產鑑定中心股份有限公司
　　法定代理人　劉高橋
　　被 上訴 人　甲○○
　　　　　　　　江長保
　　　　　　　　嚴高聊
右當事人間請求損害賠償事件，上訴人對於中華民國八十五年八月十二日台灣高等法
院高雄分院第二審判決（八十四年度重上字第七一號），提起上訴，本院判決如左：
    主  文
上訴駁回。
第三審訴訟費用由上訴人負擔。
    理  由
上訴人法定代理人於民國八十五年七月十六日變更為何國華，有台灣銀行八十五年七
月十七日銀秘字第一○八二一號函可稽，其於八十六年六月六日具狀聲明承受訴訟，
核無不合，合先明。
本件上訴人主張：被上訴人甲○○為訴外人全基實業股份有限公司（下稱全基公司）
之董事長，被上訴人江長保、嚴高聊依次為該公司之董事、監察人。其等與第一審共
同被告即該公司董事林自遠、陳水和擬向伊詐騙貸款，推由林自遠持經變造之訴外人
林阿松、陳先進所有坐落台北縣中和市○○○段頂南勢角小段一一一之三、一一二、
一一一之二四號等三筆土地之地籍圖及不實之現場照片，委託被上訴人大統不動產鑑
定中心股份有限公司（下稱大統公司）鑑價，該公司不詳姓名之承辦職員，明知其情
，竟與之勾串而製作虛偽不實之鑑定報告書，估算上開土地市價約為新台幣（下同）
四千零五十三萬一千一百三十七元。甲○○、江長保、嚴高聊及陳水和四人旋於七十
七年十月六日向林阿松、陳先進買受系爭土地，並於同月十三日以系爭土地向伊所屬
新興分行（下稱新興分行）申辦抵押貸款各一千萬元，該分行參考上開鑑定報告書所
載意見及所附位置圖、地籍圖、照片，認其估價可採，而如數貸與，甲○○等四人屆
期償清貸款後，於七十八年十二月七日將系爭土地移轉予訴外人朱邦男，再由其於同
年月二十八日移轉登記予全基公司所有。該公司乃於七十八年十一月九日以系爭土地
為副擔保品，向新興分行申貸開發國內外遠期信用狀及外銷貸款額度美金三百萬元或
等值新台幣，期限一年，屆期又續借一年，並提高貸款額度。新興分行依放款慣例，
沿用上開鑑定報告書所附資料及參考其所載意見，而核貸四千萬元。全基公司屆期未
償還該貸款，經伊查證，始知系爭土地均為道路用地毫無價值，伊因系爭土地拍賣無
著，而受有四千萬元之損害。甲○○、江長保、嚴高聊及大統公司承辦系爭土地鑑價
之職員對伊應負共同侵權行為責任，大統公司依民法第一百八十八條亦應負僱用人之
責任等情。求為命被上訴人連帶給付伊四千萬元並加付法定遲延利息之判決。
被上訴人江長保則以：伊僅借名予甲○○登記為全基公司之股東，依甲○○通知至銀
行辦理借款對保手續，其餘均不知情。被上訴人大統公司亦以：伊於七十七年間受林
自遠委託鑑定系爭土地之價格，鑑定報告書所附資料均正確無訛，該土地嗣經甲○○
等人買受，伊之鑑定責任已了。林自遠等縱有變造鑑定報告書內之地籍圖持向新興分
行貸款，亦與伊無涉等語，資為抗辯。
原審以：甲○○為全基公司之董事長，江長保、嚴高聊依次為該公司之董事、監察人
。系爭土地原係訴外人林阿松、陳先進所有，林自遠於七十七年間委託大統公司鑑定
其價值，嗣由甲○○、江長保、嚴高聊及陳水和買受系爭土地，並於七十七年十月十
三日以系爭土地向新興分行申辦抵押貸款四千萬元，經該行評估後如數貸與，至七十
八年十月二十七日該貸款屆期，甲○○等四人償清貸款。於七十八年十二月七日由訴
外人朱邦男買受系爭土地，同年月二十八日再出賣與全基公司，該公司於七十八年十
一月九日以系爭土地為擔保品向新興分行申貸開發國內外遠期信用狀及外銷貸款額度
美金三百萬元或等值新台幣，新興分行未要求全基公司重新提供資料，而沿用大統公
司之鑑定報告，估算押值後同意核貸四千萬元，該貸款於七十九年十一月九日屆期，
經全基公司清償。嗣該公司又追溯自七十九年十一月一日向新興分行借款，額度提高
為美金六百萬元或等值新台幣，期限一年，新興分行再度沿用大統公司之鑑定報告逕
予估算押值而准予貸款，惟該筆貸款至八十年十一月一日屆期不獲清償等情，為兩造
所不爭，並有土地登記簿謄本、大統公司製作之鑑定報告書、全基公司之核貸資料、
董事會紀錄、授信申請書、放款借據等件可稽，自堪信為真實。上訴人貸款予全基公
司所據以參考之系爭土地鑑定報告書，其內附之地籍圖雖經變造，惟大統公司所為之
鑑定，係因訴外人林自遠欲購買系爭土地而委託鑑定，並非為向新興分行貸款而為鑑
定，大統公司受託鑑定後，係將鑑定報告書交予林自遠，並非交予上訴人。且銀行決
定貸款與否及其金額，須考慮借款人之清償能力、信用、貸放風險等，如為企業申貸
，尚須參考其經營業績等因素，擔保品之價值仍以銀行所評估者為準，申請貸款人提
出之鑑定報告書僅可供參考，為眾所周知之事實。上訴人指定中華徵信所等六家鑑定
公司鑑定申貸人提供之擔保品，大統公司未在其內，有上訴人七十八年銀業乙字第○
六八三三號函可憑（原審卷一二四頁）。上訴人陳明全基公司於七十八年十一月九日
向新興分行申辦貸款，係先由甲○○與訴外人朱邦男出面洽商，談妥後由全基公司職
員提出申請，並提供系爭土地為擔保，新興分行並未令其提出鑑定報告，自行由承辦
人員到現場實地勘查評估後，沿用大統公司於七十七年間之鑑定報告書而核准貸款，
全基公司於七十九年十一月一日提高貸款額度時，亦同此辦理。新興分行原應依上訴
人前開函規定令全基公司提出上訴人指定之鑑定公司之鑑定報告，竟未為之，自行沿
用不在其准許範圍之大統公司之鑑定報告，已違上訴人之規定。且新興分行之承辦人
員曾到現場實地勘查評估，了解現場實況後，估算押值為四千餘萬元，足見新興分行
之所以決定貸款予全基公司，係其內部評估後而為，非受大統公司之鑑定報告所左右
，縱上訴人因無法收回貸款而受損害，亦與大統公司之鑑定報告無因果關係。上訴人
不能證明被上訴人有何共同侵權行為，其主張貸款之意思決定權受侵害，本於侵權行
為法則請求被上訴人連帶賠償損害，即屬無據。爰維持第一審所為上訴人敗訴之判決
，駁回其上訴，經核於法洵無違誤。至於原判決贅述之其他理由，無論當否，要與判
決結果不生影響。上訴論旨，指摘原判決不當，求予廢棄，非有理由。
據上論結，本件上訴為無理由。依民事訴訟法第四百八十一條、第四百四十九條第一
項、第七十八條，判決如主文。
中      華      民      國    八十六    年      九      月     十一     日
                              最高法院民事第四庭
                                  審判長法官  林  奇  福
                                        法官  許  朝  雄
                                        法官  曾  煌  圳
                                        法官  陳  國  禎
                                        法官  李  彥  文
      右正本證明與原本無異
                                              書  記  官
中      華      民      國    八十六    年      九      月    二十四    日
